臺灣新竹地方法院民事判決  
111年度訴字第177號
原      告  林慧貞  
被      告  謝沛晴  
上列當事人間損害賠償事件，本院於民國111年7月26日辯論終結
，判決如下：
    主      文
被告應給付原告新臺幣柒拾捌萬柒仟肆佰捌拾伍元，及自民國一
一○年十一月九日起至清償日止，按年息百分之五計算之利息。
本判決於原告以新臺幣貳拾陸萬貳仟元為被告供擔保後，得假執
行。但被告如以新臺幣柒拾捌萬柒仟肆佰捌拾伍元為原告預供擔
保後，得免為假執行。
    事實及理由
一、原告主張：被告明知現今社會詐騙案件層出不窮，詐騙份子
    經常利用他人金融帳戶以獲取詐騙犯罪所得，並藉此逃避執
    法人員之追查，且依其智識程度及一般社會生活之通常經驗
    ，應可預見提供其金融帳戶予他人，恐遭他人使用為從事財
    產犯罪及處理犯罪所得之工具，又提領別人匯入其金融帳戶
    內之來路不明款項，再轉交第三人之舉，極可能係他人收取
    詐欺取財犯罪所得款項，而欲隱匿該犯罪所得之本質及去向
    ，竟基於意圖為自己或第三人不法所有之意圖而詐欺取財及
    洗錢之不確定故意，與其於網路通訊軟體FACEBOOK、LINE所
    認識真實姓名年籍不詳、代號「Scott」或「Steve」之成年
    網友，共同基於詐欺取財及洗錢之犯意聯絡，於民國109年1
    2月8日前某時，將其申辦之台北富邦商業銀行帳號000-0000
    00000000號帳戶提供予「Steve」使用，「Steve」取得富邦
    銀行帳戶資料後，即夥同其所屬之詐騙集團成員於109年12
    月8日，自稱「JOE SCOTT CROSS」之名義使用網路交友軟體
    「音覓」與原告聯繫，佯稱其要前往臺灣與原告相見，且有
    寄送物品請原告代收，然因物品後遭我國海關查扣，需支付
    滯期費，要求原告協助代付，致原告陷於錯誤，依指示於10
    9年12月8日13時8分許，匯款新臺幣(下同)787,485元至被告
    上開富邦銀行帳戶，被告隨即將款項轉入其所有中國信託銀
    行帳戶，並依「Steve」指示於109年12月8日提領上開款項
    ，再依「Steve」指示以購買比特幣為由，將該款項交予真
    實姓名年籍不詳、代號「Bit」之成年男子轉入「Steve」指
    定帳戶，藉以製造金流之斷點，而掩飾或隱匿該犯罪所得之
    所在或去向，被告並因此獲得28,000元之報酬。嗣原告依「
    JOE SCOTT CROSS」接續指示欲再次匯款時，為行員發覺有
    異報警處理，始為警循線查悉上情。原告因遭詐騙而受有78
    7,485元之損害，且被告所涉上開犯行，業經刑事判決認被
    告犯洗錢防制法第14條第1項之洗錢罪，已對原告成立民法
    之侵權行為，為此原告爰依民法侵權行為之法律關係提起本
    件訴訟，並聲明：如主文所示。
二、被告則以：據被告與原告所認識之Joe Scott聯繫，確認兩
    造所認識之Scott並非同一人，且Joe Scott只是單純郵寄東
    西，並非犯罪集團，被告更非其同夥，亦不清楚原告匯款之
    目的，被告無詐欺洗錢之犯意。另根據www.msc-shippingco
    .com網站及原告筆錄所得知，原告要的東西並非在台灣海關
    ，而是在北京，原告付款並非支付滯期費，而是不可開的包
    裹才支付，原告明知上情，一開始筆錄也未說明其包裹內容
    ，而口供卻說是支付滯期費，可見法官、檢察官並非想真實
    了解，而想隨便交待案情，也未咎責原告個人貪念，以原告
    財力，原告也可以透過視訊來了解她所認識的Joe Scott，
    且事後被告所認識之Scott也回信予被告，說明他的情況，
    而非事後找不到人，原告從未提供Joe Scott照片或其與Joe
     Scott的對話，原告應請Joe Scott返還在中國北京海關費
    用，而非找被告負責。爰答辯聲明：原告之訴駁回。如受不
    利之判決願供擔保請准宣告免為假執行。
三、得心證之理由：
（一）按因故意或過失，不法侵害他人之權利者，負損害賠償責
      任；數人共同不法侵害他人之權利者，連帶負損害賠償責
      任，民法第184條第1項前段、第185條第1項前段分別定有
      明文。又共同侵權行為人間不以有意思聯絡為必要，茍各
      行為人之行為均為損害之共同原因，即所謂行為關聯共同
      ，亦足成立共同侵權行為，而應就被害人之全部損害負賠
      償責任。經查，被告係基於與真實姓名年籍不詳，自稱St
      eve或Scott之人共同遂行詐欺取財及洗錢犯罪之不確定故
      意犯意聯絡，提供其申辦之富邦銀行帳戶予Steve使用後
      ，Steve取得富邦銀行帳戶資料後，即夥同其所屬之詐騙
      集團成員於109年12月8日，自稱JOE SCOTT CROSS之名義
      使用網路交友軟體「音覓」與原告聯繫，佯稱其要前往臺
      灣與原告相見，且有寄送物品請原告代收，然因物品後遭
      我國海關查扣，需支付滯期費，要求原告協助代付，致原
      告陷於錯誤，依指示於109年12月8日13時8分許，匯款787
      ,485元至被告上開富邦銀行帳戶，被告隨即將款項轉入其
      所有中國信託銀行帳戶，並依Steve指示於109年12月8日
      提領上開款項，再依Steve指示以購買比特幣為由，將該
      款項交予真實姓名年籍不詳、代號Bit之成年男子轉入Ste
      ve指定帳戶，藉以製造金流之斷點，而掩飾或隱匿該犯罪
      所得之所在或去向，被告並因此獲得28,000元之報酬，原
      告因而受有787,485元損害等情，業經本院刑事庭以110年
      度金訴字第276號、臺灣高等法院以111年度上訴字第690
      號判決被告共同犯洗錢防制法第十四條第一項之洗錢罪在
      案，有刑事判決2份在卷可稽（見本院卷第13-25頁、第77
      -90頁），並經本院調取刑事案件電子卷宗核閱無訛，是
      原告依此主張被告對其有共同詐欺取財之不法侵權行為等
      情，並非無據。
（二）被告矢口否認有何詐欺、洗錢之犯行，並抗辯兩造所認識
      之Scott並非同一人云云。經查：
　　⒈被告明知其與Steve或Scott間毫無任何親密或特殊信賴關
      係存在，遑論有何可代為處理金錢之深厚信任關係，僅因
      對方於網路自稱在阿富汗擔任美軍外科醫師，彼此於網路
      交談甚歡，對方又允諾給予報酬，始將可能為網路跨國詐
      騙等種種顯與常理有違之明顯疑點刻意忽視、不予理會，
      率爾提供富邦銀行帳戶給不甚熟識、自稱美國軍醫之Scot
      t或其律師Steve，容任其使用並供素未謀面之陌生人將不
      明款項匯入富邦銀行帳戶後再代為提領並收取報酬，足證
      被告對於提供其所有之富邦銀行帳戶係作為詐欺之人頭帳
      戶及擔任領款車手乙節，雖非積極欲求此結果之發生，但
      仍容任該結果發生，已堪認被告確有共同參與詐欺取財之
      不確定故意，或至少認識可能發生之過失情節存在，則被
      告確已該當侵權行為之主觀要件，且應就Scott或Steve等
      詐欺集團成員不法侵權行為造成原告之全部損害負賠償責
      任。
　　⒉至兩造所認識之Scott是否同一人乙節，被告迄今仍未提出
      其所稱與其聯絡之Steve及Scott之真實姓名年籍究為何，
      其雖於上開刑事案件提出Line之對話內容，然Line上所顯
      示之姓名，本即係由使用者自行設定，該人之真實姓名是
      否真為Steve、Scott顯有可疑，是縱被告嗣經由警詢資料
      知悉詐騙原告之人使用之電子郵件帳號，並發電子郵件向
      該員詢問，該員回覆並不知悉Steve係何人等情，然被告
      所稱之Steve究係指何特定之人，被告全未提出證據相佐
      。況依被告於本院提出之書狀所載(見本院卷第51頁)，其
      依Scott之指示於109年12月6日代Scott向律師Steve聯繫
      ，經Steve再三保證交易金流合法且無任何法律責任後，
      被告方交付帳戶等語，故被告應係於109年12月6、7日間
      始提供帳戶予Steve，然原告於同年月8日旋接獲詐騙集團
      指示匯款至被告帳戶，衡情詐騙集團當掌握其可控管之帳
      戶後，方會要求被害人匯款，此益徵詐騙原告之人顯係掌
      握被告之銀行資料始要求原告匯款，是上開電子郵件實不
      足據以推論被告所稱詐騙原告之人與其聯絡之Steve既不
      相識，即代表被告與本件詐欺案件全然無涉。
　  ⒊從而，被告前開所辯均無足採，原告依民法第184條第1項
      前段、第185條規定，請求被告就其遭詐騙之787,485元損
      害負連帶賠償責任，自屬有據，應予准許。
（三）末按給付無確定期限者，債務人於債權人得請求給付時，
      經其催告而未為給付，自受催告時起，負遲延責任。其經
      債權人起訴而送達訴狀，或依督促程序送達支付命令，或
      為其他相類之行為者，與催告有同一之效力；遲延之債務
      ，以支付金錢為標的者，債權人得請求依法定利率計算之
      遲延利息。但約定利率較高者，仍從其約定利率；應付利
      息之債務，其利率未經約定，亦無法律可據者，週年利率
      為百分之五，民法民法第229條第2項、第233條第1項、第
      203條定有明文。本件原告對於被告之侵權行為損害賠償
      債權，屬無確定期限之金錢給付。從而，原告依侵權行為
      之法律關係，請求被告給付787,485元，及自刑事附帶民
      事訴訟起訴狀繕本送達翌日即110年11月9日起至清償日止
      ，按週年利率百分之5計算之利息，即屬有據，應予准許
      。
四、兩造陳明願供擔保，請准宣告假執行及免與假執行，經核於
    法並無不合，爰分別酌定相當之擔保金額宣告之。　　　　
五、本件判決基礎之事證已臻明確，兩造其餘之攻擊防禦方法及
    所舉證據，經審酌後核與判決結果不生影響，爰不一一論列
    ，附此敘明。　
六、又本件係原告於刑事訴訟程序提起之附帶民事訴訟，經本院
    刑事庭裁定移送民事庭審理，依刑事訴訟法第504條第2項之
    規定，免納裁判費，且本院刑事庭移送後，於民事訴訟程序
    進行期間亦無支付任何訴訟費用，爰不為訴訟費用負擔之諭
    知，併此敘明。　　　　　　
中　　華　　民　　國　　111 　 年　　8 　　月　　12 　日
                  民事第二庭  法  官  傅伊君
以上正本係照原本作成。　　　　　　　　　　　　　　　　　
如對本判決上訴，須於判決送達後 20 日內向本院提出上訴狀。
如委任律師提起上訴者，應一併繳納上訴審裁判費。　　　　　
中　　華　　民　　國　　111 　年　　8 　　月　　12　　日
　　　　　　　　　            書記官  彭富榮